臺灣高等法院臺中分院刑事判決
111年度上訴字第1432號

上  訴  人  
即  被  告  邱智煒


選任辯護人  蕭啓訓  律師（法扶律師）
上列上訴人因違反毒品危害防制條例案件，不服臺灣臺中地方法
院110年度訴字第1291號中華民國111年4月19日第一審判決（起
訴案號：臺灣臺中地方檢察署110年度偵字第8273號），提起上
訴，本院判決如下：
    主  文
上訴駁回。
    犯罪事實
一、甲○○明知愷他命（即俗稱之「K他命」）、4-甲基甲基卡西
    酮（4-Methylmethcatinone、Mephedrone、4-MMC，俗稱「
    喵喵」）、甲基-N,N-二甲基卡西酮（Methyl-N,N-Dimethyl
    cathinone）、硝甲西泮（Nimetazepem）、芬納西泮（Phen
    azepam）均為毒品危害防制條例第2條第2項第3款所規定之
    第三級毒品，不得非法販賣，竟與真實姓名不詳微信帳號「
    阿潘海產」、「古天樂」之人（無證據證明未滿18歲）基於
    販賣第三級毒品及混合二種以上第三級毒品之犯意聯絡，先
    由「阿潘海產」、「古天樂」與購毒者施城翃、黃筱棋連繫
    交易內容後，再由甲○○於下述時間、地點、方式交付毒品予
    施城翃、黃筱棋及收取販毒金額，並均交易成功。
　㈠民國109年11月17日22時16分許，在臺中市○區○○路0段00○○○
    號碼0000-00號自小客車內，販賣第三級毒品愷他命1包予施
    城翃，並收取販毒交易金額新臺幣（下同）2900元。
　㈡109年11月24日23時36分許，在臺中市○區○○路0段00○○○號碼0
    000-00號自小客車內，販賣含有4-甲基甲基卡西酮、甲基-N
    ,N-二甲基卡西酮、硝甲西泮、芬納西泮等第三級毒品成分
    之混合毒品咖啡包1包予施城翃，並收取販毒交易金額600元
    。經警立即加以攔查施城翃，扣得甲○○所販賣予施城翃之上
    揭毒品咖啡包1包。
　㈢109年12月22日23時49分許，在臺中市○○區○○○○路○○○路○○路○
    ○○○號碼000-0000號自小客車內，販賣第三級毒品愷他命1包
    予黃筱棋，並收取販毒交易金額2700元。經警立即加以攔查
    黃筱棋，扣得甲○○所販賣予黃筱棋之毒品愷他命1包。
二、案經臺灣臺中地方檢察署檢察官指揮臺中市政府警察局第一
    分局偵查起訴。
    理    由
一、證據能力
　㈠刑事訴訟法第159條之5規定：「被告以外之人於審判外之陳
    述，雖不符前四條之規定，而經當事人於審判程序同意作為
    證據，法院審酌該言詞陳述或書面陳述作成時之情況，認為
    適當者，亦得為證據。」、「當事人、代理人或辯護人於法
    院調查證據時，知有第159條第1項不得為證據之情形，而未
    於言詞辯論終結前聲明異議者，視為有前項之同意。」其立
    法意旨在於傳聞證據未經當事人之反對詰問予以核實，原則
    上先予排除，惟若當事人已放棄詰問或未聲明異議，基於證
    據資料愈豐富，愈有助於真實發現之理念，且強化言詞辯論
    原則，法院自可承認該傳聞證據例外擁有證據能力。經查，
    以下本案所引用被告以外之人於審判外之言詞或書面陳述之
    證據能力，檢察官、上訴人即被告甲○○（下稱被告）及辯護
    人於本院審理時，分別稱同意作為證據使用及證據能力均不
    爭執（見本院卷第58至59頁），復未於言詞辯論終結前爭執
    或聲明異議（見本院卷第59至66頁），本院審酌前開證據作
    成或取得狀況，均無非法或不當取證之情事，亦無顯不可信
    之情況，且與待證事實具有關連性，依刑事訴訟法第159條
    之5之規定，自具有證據能力。
　㈡刑事訴訟法第159條至第159條之5有關傳聞法則之規定，乃對
    於被告以外之人於審判外之言詞或書面陳述所為之規範；至
    非供述證據之書證及物證，其中書證部分若以該書面證據本
    身物體之存在或不存在作為證據者，係屬物證，性質上並非
    供述證據，應無傳聞法則規定之適用，如該非供述證據非出
    於違法取得，即不能謂其無證據能力。經查，本判決下列所
    引用之非供述證據，與本案待證事實具有關聯性，亦查無違
    法取得之情形，且檢察官、被告及辯護人亦未爭執其證據能
    力，自得作為本案之證據。
二、認定犯罪事實之證據及理由
  ㈠上揭犯罪事實，業據被告於偵訊、原審及本院審理時均坦承
    不諱（見他卷第325至327，原審卷第30、80至81頁，本院卷
    第63頁），核與證人施城翃、黃筱棋分別於警詢、偵訊時之
    證述相符（見他卷第11至23、41至45、61至77、173至第175
    頁），且有警方偵查職務報告書1份（見偵卷第97頁）、衛
    生福利部草屯療養院109年12月10日草療鑑字第1091200083
    號、第0000000000號鑑驗書、110年1月5日草療鑑字第10912
    00448號鑑驗書（見偵卷第93至95、147頁）、證人施城翃與
    「阿潘海產」間之微信對話紀錄截圖（見偵卷第155至165頁
    ）、證人施城翃、黃筱棋遭查獲持有被告販賣予渠等第三級
    毒品愷他命、咖啡包之現場照片、被告於本案時地駕車與證
    人施城翃、黃筱棋交易毒品之監視錄影畫面截圖（見偵卷第
    167至207頁），及扣案之毒品咖啡包1包、愷他命1包、被告
    繳回販毒所得之現金6200元可資佐證。
  ㈡按販賣毒品係政府嚴予查緝之違法行為，且可任意分裝或增
    減其分量，各次買賣之價格，當亦各有差異，隨供需雙方之
    資力、關係之深淺、需求之數量、貨源之充裕與否、販賣者
    對於資金之需求如何及殷切與否，以及政府查緝之態度，進
    而為各種不同之風險評估，而為機動性之調整，因之販賣之
    利得，除經坦承犯行，或帳冊價量均記載明確外，委難察得
    實情，是縱未確切查得販賣賺取之實際差價，但除別有事證
    ，足認係按同一價格轉讓，確未牟利之情形外，尚難執此認
    非法販賣之事證有所不足，致知過坦承者難辭重典，飾詞否
    認者反得逞僥倖，而失情理之平。況販賣者從各種「價差」
    或「量差」或係「稀釋純度」謀取利潤方式，或有差異，然
    其所圖利益之非法販賣行為目的，則屬相同，並無二致；衡
    諸毒品取得不易，量微價高，依一般社會通念以觀，凡為販
    賣之不法勾當者，倘非以牟利為其主要誘因及目的，應無甘
    冒被查緝法辦重刑之危險，平白無端義務為該買賣之工作，
    是其販入之價格必較售出之價格低廉，而有從中賺取買賣差
    價牟利之意圖及事實，應屬符合論理法則且不違背社會通常
    經驗之合理判斷。而政府查緝毒品甚殷，處罰販賣毒品罪刑
    至重，果若被告並無營利意圖，自無甘冒遭查緝之風險無端
    交付毒品予他人。此觀之被告自陳：每件可獲得報酬200元
    ，三件一共600元等語（見原審卷第80頁），亦可明瞭。是
    可認被告所為之上開犯行，其主觀上均有營利意圖甚明。
  ㈢綜上，本件事證明確，被告上開販賣毒品之犯行，均堪認定
    ，應依法論科。
三、論罪科刑
　㈠按於109年1月15日修正，同年7月15日施行之毒品危害防制條
    例第9條第3項，將混合毒品行為依最高級別毒品之法定刑加
    重處罰為言，主要係以目前毒品查緝實務，施用混合毒品之
    型態日益繁多，且因混合毒品之成分複雜，施用後所造成之
    危險性及致死率均高於施用單一種類者，為加強遏止混合毒
    品之擴散，故予加重其刑。顯然立法者認為在行為人混合多
    種毒品而成新興毒品之情形時，由於產生之新興毒品效用更
    強或更便於施用（如以錠劑或咖啡包等），施用者往往在無
    知情況下濫行使用，更易造成毒品之擴散，並增加使用者之
    危險性，故應針對此等混合型態之新興毒品製造、運輸、販
    賣等行為加重刑責，以遏止混合型新興毒品之氾濫（最高法
    院110年度台上字第521號判決意旨參照）。又毒品危害防制
    條例第9條第3項係屬分則之加重，為另一獨立之犯罪型態，
    如其混合二種以上毒品屬不同級別，應依最高級別毒品所定
    之法定刑，並加重其刑至二分之一，例如販賣混合第三級及
    第四級毒品者，依販賣第三級毒品之法定刑處斷，並加重其
    刑至二分之一；如屬同一級別者，因無從比較高低級別，則
    依各該級別毒品所定之法定刑，加重其刑至二分之一。經查
    ，被告就犯罪事實一㈡部分所販賣之毒咖啡包，經送鑑定結
    果，含有4-甲基甲基卡西酮、甲基-N,N-二甲基卡西酮、硝
    甲西泮、芬納西泮等第三級毒品成分等情，有上開衛生福利
    部草屯療養院109年12月10日草療鑑字第1091200083號、第0
    000000000號鑑驗書存卷可憑。是可認上開毒咖啡包內摻雜
    調合2種以上之毒品，自屬該項所稱之混合2種以上之毒品。
　㈡核被告所為，就犯罪事實一㈠、㈢均係犯毒品危害防制條例第4
    條第3項之販賣第三級毒品罪。就犯罪事實一㈡係犯毒品危害
    防制條例第9條第3項、第4條第3項之販賣第三級毒品而混合
    2種以上之毒品罪。公訴意旨就犯罪事實一㈡部分，雖僅起訴
    毒品危害防制條例第4條第3項之罪名，惟上開兩罪之基本社
    會事實相同，復經本院於審理時當庭告知檢察官、被告及辯
    護人並給予辯論之機會(見本院卷第57至58、65至66頁)，本
    院自得變更起訴法條。被告與綽號「阿潘海產」、「古天樂
    」之成年男子就上開犯行間，有犯意聯絡及行為分擔，應論
    以共同正犯。
　㈢被告就犯罪事實一㈡部分，係販賣第三級毒品而混合2種以上
    之毒品罪，已如前述，此部分應依毒品危害防制條例第9條
    第3項之規定，加重其刑。又按犯第4條至第8條之罪於偵查
    及歷次審判中均自白者，減輕其刑，毒品危害防制條例第17
    條第2項定有明文。本件被告於偵訊、原審及本院審理時，
    對於本案販賣毒品咖啡包及愷他命之犯行，均已自白不諱，
    亦如前述。是被告所犯3次販賣毒品之犯行，均應依毒品危
    害防制條例第17條第2項之規定，減輕其刑。
四、本院之判斷
　㈠原審認本件被告罪證明確，適用毒品危害防制條例第4條第3
    項、第9條第3項、第17條第2項，刑法第11條、第28條、第5
    1條第5款、第38條第1項、第38條之1第1項、第40條之2第1
    項等規定，審酌被告明知毒品對人體之危害性甚鉅，且販賣
    含有第三級毒品成分之毒咖啡包及愷他命乃我國法制嚴格查
    禁之行為，竟仍為圖不法私利，無視政府反毒政策，率爾出
    售毒咖啡包及愷他命予他人，從中賺取價差獲取利潤以牟利
    ，殘害國民身心健康，助長社會濫用毒品風氣，嚴重破壞社
    會治安與善良秩序，其行為之不法內涵非輕，所為實值非難
    ；另考量被告犯罪之動機、目的、手段及所販賣之毒品數量
    、金額，與被告犯後尚知坦承犯行，犯罪後態度良好，及兼
    衡被告所自陳之智識程度為國中畢業，家庭狀況為離婚，有
    1個12歲小孩，經濟狀況欠佳等一切情狀，分別量處被告有
    期徒刑3年7月、3年8月、3年7月，並斟酌被告所犯3罪違反
    法義務目的與程度、對其懲戒與教化預期效用及比例原則，
    定其應執行之刑為有期徒刑4年2月。復說明：1.扣案毒咖啡
    包及愷他命各1包確屬違禁物，應依刑法第38條第1項規定沒
    收之，至鑑驗所耗損之部分既已滅失，無庸再予宣告沒收；
    2.被告販賣第三級毒品所獲得之犯罪所得各為2900元、600
    元、2700元，合計為6200元，業已繳回扣案，應依刑法第38
    條之1第1項規定宣告沒收等情。經核原判決認事用法並無違
    誤，量刑亦屬妥適，沒收部分亦於法有據，應予維持。
　㈡被告上訴及辯護意旨雖以：被告均已認罪，請考量被告之犯
    罪情節輕微，且家中尚有年邁雙親、極重度身障之弟弟及將
    滿13歲的女兒要照顧，而依刑法第59條之規定減刑，並請從
    輕量刑等語（見本院卷第11至16、64至66頁）。惟按刑之量
    定，為求個案裁判之妥當性，法律賦予法院裁量之權。量刑
    輕重，屬為裁判之法院得依職權自由裁量之事項，苟其量刑
    已以行為人之責任為基礎，並斟酌刑法第57條各款所列情狀
    ，在法定刑度內，酌量科刑，如無偏執一端，致明顯失出失
    入情形，上級審法院即不得單就量刑部分遽指為不當或違法
    。再按刑法第59條所定之酌量減輕其刑，必須犯罪另有特殊
    之原因與環境，在客觀上足以引起一般同情，認為即予宣告
    法定最低度刑期猶嫌過重者，始有其適用（最高法院107年
    度台上字第1325號判決意旨參照）。本件被告販賣毒品之次
    數3次，金額各為2900元、600元、2700元，其犯行雖與中、
    大盤販賣大量毒品者有別，惟販賣第三級毒品及混合兩種以
    上之第三級毒品罪，嚴重影響國民之健康，助長毒品氾濫，
    對於國家、社會危害甚鉅；又其所犯販賣第三級毒品罪，其
    法定最輕本刑為有期徒刑7年，且其犯罪事實一㈡部分之犯行
    經依毒品危害防制條例第9條第3項規定加重其刑，再依同條
    例第17條第2項減輕其刑；及犯罪事實一㈠㈢部分之犯行經依
    毒品危害防制條例第17條第2項減輕其刑後，上開一㈠㈡㈢所示
    犯行之最低處斷刑，分別為有期徒刑3年6月、3年7月及3年6
    月，相較於其他毒品犯罪之規定，並非甚重。原審並僅分別
    諭知各多1個月（3年7月、3年8月、3年7月）之刑度，且所
    定應執行刑（4年2月）較之被告所受各宣告刑之總和（有期
    徒刑10年10月），亦減少有期徒刑6年8月，足見原審所處刑
    度，應屬妥適。而參酌本案被告販賣毒品之動機、目的、手
    段、犯罪等刑法第57條所示之量刑因子等一切情況，尚無可
    認客觀上已足以引起同情而認處以最低刑度猶嫌過重之情形
    ，自無再依刑法第59條規定酌量減輕其刑之必要。是被告上
    訴及辯護意旨前揭所述，並無足採，被告上訴意旨仍執前詞
    ，指摘原判決不當，為無理由，應予駁回。　
據上論結，應依刑事訴訟法第368條，判決如主文。
本案經檢察官林岳賢提起公訴，檢察官乙○○到庭執行職務。
中　　華　　民　　國　　111 　年　　7 　　月　　20　　日
　　　　　　　刑事第四庭　審判長法　官　蔡名曜
　　　　　　　　　　　　　　　　法　官　林宜民
　　　　　　　　　　　　　　　　法　官　邱鼎文
以上正本證明與原本無異。
如不服本判決應於收受送達後20日內向本院提出上訴書狀，其未
敘述上訴理由者，並得於提起上訴後20日內向本院補提理由書（
均須按他造當事人之人數附繕本）「切勿逕送上級法院」。因疫
情而遲誤不變期間，得向法院聲請回復原狀。

　　　　　　　　　　　　　　　　書記官　陳宜屏

中　　華　　民　　國　　111 　年　　7 　　月　　20　　日

附錄論罪科刑法條：
毒品危害防制條例第4條
製造、運輸、販賣第一級毒品者，處死刑或無期徒刑；處無期徒
刑者，得併科新臺幣3千萬元以下罰金。
製造、運輸、販賣第二級毒品者，處無期徒刑或10年以上有期徒
刑，得併科新臺幣1千5百萬元以下罰金。
製造、運輸、販賣第三級毒品者，處7年以上有期徒刑，得併科
新臺幣1千萬元以下罰金。
製造、運輸、販賣第四級毒品者，處5年以上12年以下有期徒刑
，得併科新臺幣5百萬元以下罰金。
製造、運輸、販賣專供製造或施用毒品之器具者，處1年以上7年
以下有期徒刑，得併科新臺幣1百50萬元以下罰金。
前五項之未遂犯罰之。

毒品危害防制條例第9條
成年人對未成年人販賣毒品或犯前三條之罪者，依各該條項規定
加重其刑至二分之一。
明知為懷胎婦女而對之販賣毒品或犯前三條之罪者，亦同。
犯前五條之罪而混合二種以上之毒品者，適用其中最高級別毒品
之法定刑，並加重其刑至二分之一。